臺灣雲林地方法院民事判決　　　　　　　94年度簡上字第12號
上　訴　人　武田營造工程股份有限公司
　　　　　　　　　　　　樓
法定代理人　丁○○
被　上訴人　國產實業建設股份有限公司
法定代理人　甲○○
訴訟代理人　乙○○
上列當事人間請求給付貨款事件，上訴人對於本院斗六簡易庭93
年度六簡字第211 號第一審判決提起上訴，本院於中華民國94年
6 月15日言詞辯論終結，判決如下：
    主  文
上訴駁回。
原審判決利息部分應減縮自民國九十三年十月二十七日起至清償
日止，按年息百分之五計算之利息。
第二審訴訟費用由上訴人負擔。
    事  實
甲、上訴人方面：
一、聲明：(一)、原判決不利於上訴人之部分廢棄。(二)、前項廢棄
    部分，被上訴人在第一審之訴駁回。
二、陳述：除與原判決記載相同者，茲引用之外，補稱：
  (一)、被上訴人雖提出預拌混凝土訂貨單為證，惟該訂貨單上買
      方公司及負責人之印鑑均非上訴人所有，此觀印文上之公
      司名稱為「武田營造股份有限公司」，與上訴人所登記之
      「武田營造工程股份有限公司」名稱不相同，訂貨單上負
      責人印章與變更登記事項卡上代表公司負責人印章亦不相
      同，即可明瞭。再者，該訂貨單上之公司名稱及訂貨單內
      容均非證人即原審被告戊○○之字跡，益徵訂貨單並非真
      正，被上訴人應就訂貨單之真正負舉證責任。
  (二)、被上訴人指稱上訴人已收受其所開立之統一發票云云，然
      上訴人否認有收到該統一發票，且直至民國（下同）93年
      10月26日原審最後言詞辯論期日前，國稅局仍查無上訴人
      此筆報稅記錄，被上訴人復未能舉證以實其說，被上訴人
      此部分主張，自無足取，原審對此有利於上訴人之事實未
      加以審酌，亦未敘明理由，此有判決理由不備之違法。
  (三)、又送貨簽收單上之簽收人並非上訴人之員工，被上訴人主
      張收貨者係上訴人之員工，應負舉證之責。
  (四)、縱認證人戊○○曾以上訴人之法定代理人身分與被上訴人
      訂立系爭買賣契約，然被上訴人並不能證明上訴人有收受
      系爭混凝土，其請求上訴人應如數給付貨款，顯無理由。
  (五)、證人戊○○既係同案之被告，且上訴人已對證人戊○○提
      起刑事偽造文書之告訴，證人戊○○為卸責，自會為系爭
      款項為上訴人所積欠等不利於上訴人之陳述，證人戊○○
      於原審之陳述自不得作為不利於上訴人公司之認定基礎。
      況證人戊○○於94年3 月25日書立切結書，表示系爭混凝
      土係以其個人名義訂購並點收，並非上訴人所訂購，足證
      ，系爭買賣契約係存在於證人戊○○與被上訴人之間，而
      非存在於上訴人與被上訴人之間，基於債之相對性，被上
      訴人自僅得向證人戊○○請求給付貨款，而不得請求上訴
      人負連帶給付之責。
三、證據：除援用第一審所提出之證據外，補提斗六西平路郵局
    第953 號存證信函、切結書、上訴人投標施工採購驗收基本
    規範為證，並聲請訊問證人戊○○、李豐釋。
乙、被上訴人方面：
一、聲明：上訴駁回。
二、陳述：除與原判決記載相同者，茲引用之外，補稱：
  (一)、訂貨單及送貨簽收單等文書，於原審時已提示予證人戊○
      ○表示意見，證人戊○○對上開文書之真正並不爭執，且
      自承「這筆錢是武田公司欠的，不是戊○○欠的，戊○○
      在武田公司是人頭，並沒有欠這筆錢，這筆貨款有給武田
      公司，被告武田公司沒有把錢拿出來」等語，應視為原審
      被告已有自認，依民事訴訟法第279 條第1 項、第280 條
      第1 項、第2 項規定，被上訴人即無庸再對該訂貨單、送
      貨簽收單之真正，負舉證責任。上訴人如欲撤銷上開自認
      ，依同法第279 條第3 項規定，應由上訴人負證明之責。
  (二)、證人戊○○於93年4 月26日與被上訴人簽訂系爭買賣契約
      時為上訴人之負責人，且其係以上訴人負責人之名義向被
      上訴人訂貨，上開訂貨單上記載「用印者戊○○」等字樣
      ，係證人戊○○親筆所寫，訂貨單上之公司、負責人印章
      及簽名，亦係證人戊○○所簽、所蓋，自不容上訴人以訂
      貨單上公司及負責人之印文，與上訴人變更登記事項卡之
      印文不合，即否認該印章及訂貨單之真正。
三、證據：援用第一審所提出之證據，並聲請訊問證人丙○○。
    理  由
一、程序方面：
  (一)、按於第二審為訴之變更或追加，非經他造同意，不得為之
      ，但減縮應受判決事項之聲明者，不在此限，民事訴訟法
      第446 條第1 項定有明文。本件被上訴人於原審起訴時，
      請求上訴人與證人戊○○應連帶給付其新臺幣（下同）17
      1,275 元，及自支付命令送達上訴人之翌日起至清償日止
      ，按年息百分之五計算之利息。嗣於本院審理時，利息部
      分減縮聲明請求自93年10月27日起算，核與上開規定相符
      ，應予准許。
  (二)、又連帶債務人中之一人，受確定判決，而其判決非基於該
      債務人之個人關係者，為他債務人之利益，亦生效力，民
      法第275 條設有規定。在連帶債務，債之主體雖有多數，
      而其債務則為同一，民法第275 條既規定非基於個人關係
      所獲得之有利益確定判決，得對他債務人發生效力，在具
      有此項法定原因下，其訴訟標的對於共同訴訟之各人，應
      認有合一確定之情形，而有民事訴訟法第56條第1 款「共
      同訴訟人中一人之行為有利益於共同訴訟人者，其效力及
      於全體」規定之適用（見楊建華先生著「問題研析民事訴
      訟(一)」，81年12月版第60頁）。反之，如連帶債務人之一
      人，基於其個人關係所為之行為，其效力即不及於其他債
      務人。本件上訴人以系爭買賣契約僅存在於被上訴人與證
      人戊○○之間，上訴人並非買受人，無庸負連帶給付責任
      為由，提起上訴，核其上訴純係基於上訴人個人關係所為
      之行為，依上說明，其效力當不及於同為連帶債務人之證
      人戊○○，合先敘明。
二、被上訴人起訴主張：上訴人前因工程之需要，以證人戊○○
    為連帶保證人向原告購買預拌混凝土，被上訴人依約送貨後
    ，計有貨款171,275 元未獲清償，屢經催討，均無結果，爰
    依民法367 條、第272 條第1 項之規定，請求上訴人與證人
    戊○○應連帶給付被上訴人上開金額及自93年10月27日起至
    清償日止，按年息百分之五計算之利息（原審命被告戊○○
    給付部分，未據其聲明不服，該部分業已確定）。
三、上訴人則辯以：上訴人公司內部股東之間曾相互約定，各股
    東在外單獨承攬之工程，由股東各自負責，須經股東開會同
    意後，才能以公司名義簽訂契約。系爭混凝土係證人戊○○
    個人所訂，與上訴人無關，被上訴人開立之發票，亦係開給
    證人戊○○，系爭買賣關係存在於被上訴人與證人歐俊人間
    ，並非存在於兩造之間，基於債之相對性，被上訴人自僅得
    向證人戊○○請求給付貨款。又系爭訂貨單上買方公司及負
    責人印鑑，均非上訴人所有，訂貨單上之字跡亦非證人戊○
    ○所寫，上訴人否認該訂貨單之真正，此部分應由被上訴人
    負舉證責任。另上訴人未曾收到被上訴人所交付之預拌混凝
    土及銷貨發票，且證人戊○○為同案被告，其為脫免刑事偽
    造文書等罪責，自會為不利於上訴人之陳述，其證述內容，
    不得作為不利於上訴人之認定依據等語。
四、雙方不爭執之事實：
  (一)、證人戊○○與被上訴人簽訂系爭買賣契約時，其為上訴人
      之董事長。
  (二)、所訂購之預拌混凝土貨款為171,275 元，該貨款尚未清償
      。
  (三)、系爭預拌混凝土訂貨單上買方簽章及連帶保證人簽章處之
      簽名、蓋章，均係證人戊○○所簽、所蓋。
五、得心證之理由：
    本件兩造主要爭點在於證人戊○○係以其個人名義或上訴人
    名義與被上訴人簽訂系爭買賣契約，即系爭買賣契約之買受
    人為證人戊○○或上訴人？被上訴人是否得向上訴人請求連
    帶給付貨款？經查：
  (一)、被上訴人主張上訴人向其訂購預拌混凝土，其已依約交貨
      之事實，業據被上訴人提出訂貨單及簽收單為證（見支付
      命令卷第6 、7 頁），該訂貨單上明確記載買方為上訴人
      ，證人戊○○為連帶保證人。且93年4 月26日證人戊○○
      係以上訴人名義，向被上訴人訂購預拌混凝土，並指示將
      所訂購之預拌混凝土送至雲林縣斗南鎮阿丹里建國派出所
      對面，被上訴人於93年4 月27日、93年5 月6 日依約送貨
      後，分別由證人戊○○及戊○○員工李豐釋簽收，訂貨單
      上有關買方、地址、統一編號、工程名稱、電話等內容，
      均係證人戊○○告訴證人即被上訴人公司職員丙○○後，
      由證人丙○○書寫，交予證人戊○○閱覽後，才由證人戊
      ○○簽名於訂貨單上，並蓋上訴人及負責人印章等情，業
      經證人戊○○、李豐釋、丙○○於本院準備程序到庭證述
      明確。又證人戊○○簽訂系爭買賣契約時，係上訴人之董
      事長，為兩造所不爭執，並有上訴人公司變更登記事項卡
      附於原審卷可稽（見原審卷第42頁），依公司法第208 條
      第3 項前段規定：「董事長對內為股東會、董事會及常務
      董事會主席，對外代表公司」，證人戊○○即有權代表上
      訴人與他人簽訂買賣契約。本件證人戊○○既係代表上訴
      人向被上訴訂購預拌混凝土，系爭買賣契約之買受人自應
      係上訴人，而非證人戊○○。又買賣契約為非要式契約，
      本不以簽訂書面契約為生效要件，更不要求須蓋用公司及
      負責人印鑑章為必要。故系爭買賣契約於證人戊○○代表
      上訴人與被上訴人就買賣標的、價金等重要內容意思表示
      達成合致時，即有效成立，並不因訂貨單上所蓋用之印章
      非上訴人及負責人之印鑑章而受影響。上訴人以系爭訂貨
      單上買方公司及負責人之印章均非上訴人所有、訂貨單內
      容均非證人戊○○之字跡為由，否認被上訴人提出之訂貨
      單為真正，執以抗辯上訴人並非系爭買賣契約之買受人，
      自不足取。
  (二)、另本件被上訴人已依證人戊○○之指示，將上訴人所訂購
      之預拌混凝土送至雲林縣斗南鎮阿丹里建國派出所對面，
      由證人戊○○及其員工受領，已如前述，應認被上訴人已
      依雙方所簽訂之買賣契約內容履行交付之義務。上訴人以
      其未曾收到被上訴人所開立之統一發票及收受貨物之人非
      上訴人之員工，否認上訴人已收受預拌混凝土，所辯亦不
      可採。
  (三)、至於證人戊○○是否違反其與股東間之約定事項，未經股
      東會同意，即擅自以上訴人名義對外簽訂合約，乃上訴人
      對證人戊○○代表權所加限制之問題，不得對抗善意之被
      上訴人。證人戊○○上開行為，是否該當刑事偽造文書等
      罪責，亦不影響上訴人為系爭買賣買受人之認定。
  (四)、按買受人對於出賣人，有交付約定價金之義務，民法第36
      7 條有明文規定。又保證債務之所謂連帶，係指保證人與
      主債務人負同一債務，對於債權人各負全部給付之責任而
      言，此就民法第272 條第1 項規定連帶債務人之文義參照
      甚明（最高法院45年台上字第1426號判例參照）。系爭買
      賣之貨款171,275 元尚未清償，為兩造所不爭執，上訴人
      為系爭買賣之買受人，證人戊○○為連帶保證人，被上訴
      人請求上訴人與證人戊○○負連帶給付貨款之責，核屬有
      據，應予准許。
六、綜上所述，被上訴人主張上訴人向其購買預拌混凝土，其已
    依約交貨，上訴人迄未清償所欠貨款，依據買賣契約及連帶
    保證之規定，請求上訴人與證人戊○○應連帶給付其171,27
    5 元，及自93年10月27日起至清償日止，按年息百分之五計
    算之利息，為有理由，應予准許。又本件係適用簡易程序所
    為被告敗訴之判決，依民事訴訟法第389 條第1 項第3 款規
    定，應依職權宣告假執行。是則原審為上訴人敗訴之判決，
    並依職權宣告假執行，於法並無違誤。上訴意旨指摘原判決
    不當，求予廢棄改判，為無理由，應駁回其上訴。
七、本件事證已臻明確，兩造其餘攻擊防禦方法及所提之證據，
    核與判決結果不生影響，不再一一加以論述，併此敘明。
八、據上論結，本件上訴為無理由，依民事訴訟法第436 條之1
    第3 項，第449 條第1 項，第78條，判決如主文。
中　　華　　民　　國　　94　　年　　6 　　月　　29　　日
                  民事第一庭    審判長   蕭守田
                                法  官   鍾貴堯
                                法  官   蔡碧蓉
以上正本係照原本作成。
本件不得上訴。
中　　華　　民　　國　　94　　年　　6 　　月　　29　　日
                                書記官   蔡嘉萍
